【裁判字號】    89,易,2438
【裁判日期】    900320
【裁判案由】    公共危險
【裁判全文】
臺灣臺北地方法院刑事判決                        八十九年度易字第二四三八號
    公  訴  人  臺灣臺北地方法院檢察署檢察官
    被      告  甲○○
右列被告因公共危險案件，經檢察官聲請簡易判決處刑（八十八年度偵字第一六七三
六號），經本院台北簡易庭認不宜適用簡易程序，而移由本院刑事庭改以通常程序審
理，本院判決如左：
    主  文
甲○○失火燒燬如附表所示之物致生公共危險，處罰金貳仟元，如易服勞役以佰元
折算壹日，緩刑貳年。
    事  實
一、甲○○向乙○○承租坐落於台北市○○○路○段二十八巷五號十六樓之二房屋居
    住，平日即有吸菸之習慣，本應隨時注意將菸蒂確實熄滅，以免菸蒂掉落蓄熱後
    引燃其他物品，造成傢俱燒燬之危險，詎其於民國八十八年五月十五日凌晨一時
    許，依當時情形並無不能注意之情事，竟疏於注意即逕自離開上址出門，致未熄
    滅之菸蒂引燃屋內傢俱起火燃燒，燒燬其所有之木櫃、吧台、冰箱、書籍及乙○
    ○所有之室內裝潢、茶几及沙發椅組等物，因該棟房屋係屬集合住宅大樓之一部
    ，火警發生已嚴重影響其他住戶之居家安全，致生公共危險。
二、案經台北市政府警察局中山分局報請臺灣台北地方法院檢察署檢察官聲請簡易判
    決處刑，經本院台北簡易庭認不宜適用簡易程序，而移由本院刑事庭改以通常程
    序審理。
    理  由
一、右揭犯罪事實，業據被告甲○○於本院審理時供認不諱，核與被害人乙○○於偵
    查中指訴相符，並有台北市政府消防局火災原因調查報告書一份及現場照片十七
    張附卷可稽，查被告所承租之前揭房屋係屬集合住宅之一部，而與他人之住宅結
    合為一整體建築，就公共安全言，具有不可分性，與昔日房屋之獨棟式建築，不
    能相提並論，故於被告自己使用之住宅內失火，實與整棟公寓或大廈失火無異，
    觀之本件失火燒燬前揭房屋內之物品，其情形甚為嚴重，倘非消防人員救火得宜
    ，火苗自有落到隔壁導致隔鄰建築物起火之可能，因此本件被告失火燒燬建築物
    內之前揭物品，當對與上開房屋相連之其餘建築物安全具有危險性，即其失火行
    為顯已致生公共危險（最高法院八十一年度台上字第二七三四號判決要旨參照）
    ，本件事證明確，被告犯行洵堪認定，應予依法論科。
二、按刑法第一百七十三條第二項失火燒燬現供人使用之住宅罪，並無處罰未遂犯之
    規定，而該條所謂燒燬，係指火力燃燒，喪失物之效用而言，必須其物喪失主要
    效用，始得謂失火既遂，如僅將房屋內之傢俱、電器用品等物焚燬，於房屋本身
    尚未達喪失其效用之程度者，即不得竟以該罪相繩，而如前開房屋內電器用品、
    傢俱等物為他人所有，亦僅能論以刑法第一百七十五條第三項失火燒燬他人所有
    物罪（最高法院七十一年度台上字第六五八三號判決參考）。觀諸本件被告失火
    所燒燬者，不外係前揭房屋內部之木櫃、吧台、冰箱、書籍、室內裝潢、茶几及
    沙發椅組等物，而房屋之鋼筋混凝土、牆壁結構等主要構成部分，則僅有受煙燻
    黑、泥灰剝落或燒白、變色等情形，而未喪失其效用，此有前揭北市政府消防局
    火災原因調查報告書及現場照片可佐，足見建築物之使用效能並未喪失，是被告
    失火燒燬前揭物品之行為，核係犯刑法第一百七十五條第三項之失火燒燬住宅以
    外之物罪，公訴人認係犯刑法第一百七十三條第二項之失火燒燬現供人使用之住
    宅罪，尚有未洽，惟犯罪事實欄業已敘明被告係失火燒燬木櫃、冰箱、沙發、茶
    几等物，應認起訴事實相同，爰依法變更起訴法條。又刑法上之放火罪其直接被
    害法益為一般社會之公共安全，雖私人財產法益亦同時受其侵害，但本罪係列入
    公共危險章內，自以社會公安之法益為重，故以一個放火行為燒燬多人之物，仍
    僅成立一罪，特此陳明。本院爰審酌被告犯罪後尚能坦承犯行，態度良好，其因
    犯罪燒燬之物品價值非鉅，且已與被害人乙○○達成和解，並已賠償其財物損失
    ，而將前揭房屋回復原狀，此有和解書及照片附卷可按，及其過失程度、被告之
    品行、智識等一切情狀，量處如主文所示之刑，並諭知易服勞役之標準。末查，
    被告前未曾受有期徒刑之宣告，此有台灣高等法院檢察署刑案紀錄簡覆表、台灣
    高等法院被告全國前案紀錄表在卷可稽，其因一時疏忽，致觸犯本案犯行，且被
    告有正當職業，經此刑之教訓，當知所警惕，而無再犯之虞，本院認前開對其宣
    告之刑，以暫不執行為適當，爰併宣告緩刑二年，以啟自新。
據上論斷，應依刑事訴訟法第四百五十二條、第二百九十九條第一項前段、第三百條
，刑法第一百七十五條第三項、第四十二條第二項、第七十四條第一款，罰金罰鍰提
高標準條例第一條前段、第二條，判決如主文。
本案經檢察官柯金柱到庭執行職務
中      華      民      國    九十      年      三      月     二十     日
                                      臺灣臺北地方法院刑事第六庭
                                          法  官  林  欣  蓉
右正本證明與原本無異。
如不服本判決，應於判決送達後十日內，向本院提出上訴狀。
                                          書記官  陳  泰  寧
中      華      民      國  九十      年      三      月     二十一   日
附表：
一、甲○○所有之木櫃、吧台、冰箱、書籍。
二、乙○○所有之室內裝潢、茶几及沙發椅組。
附錄本案論罪科刑法條全文：
刑法第一百七十五條  放火燒燬住宅等以外之物罪
放火燒燬前二條以外之他人所有物，致生公共危險者，處一年以上七年以下有期徒刑
。
放火燒燬前二條以外之自己所有物，致生公共危險者，處三年以下有期徒刑。
失火燒燬前二條以外之物，致生公共危險者，處拘役或三百元以下罰金。


司法院資訊處製作；財團法人民間司法改革基金會備份。
